【裁判字號】    98,財管,32
【裁判日期】    980611
【裁判案由】    選任遺產管理人
【裁判全文】
臺灣彰化地方法院民事裁定              98年度財管字第32號
聲  請  人  彰化縣二林鎮農會
法定代理人  甲○○
上列聲請人聲請為被繼承人丙○○選任遺產管理人事件，本院裁
  定如下：
    主      文
選任乙○○（住彰化縣芳苑鄉○○村○○路5號）為被繼承人丙
○○（男，民國○○年○○月○○日生，民國97年01月15日死亡，身分
證統一編號：Ｚ000000000號，生前住彰化縣芳苑鄉○○村○○
路5號號）之遺產管理人。
聲請程序費用新台幣壹仟元由被繼承人丙○○之遺產負擔。
    理      由
一、按繼承開始時，繼承人有無不明，而無親屬會議或親屬會議
    未於一個月內選定遺產管理人者，利害關係人得聲請法院選
    任遺產管理人。又按先順序繼承人均拋棄其繼承權時，由次
    順序之繼承人繼承。其次順序繼承人有無不明或第四順序之
    繼承人均拋棄其繼承權者，準用關於無人承認繼承之規定，
    民法第1177條、第1178條第2項、第1176條第6項規定甚明。
二、本件聲請意旨略以：聲請人係被繼承人丙○○之債權人，被
    繼承人丙○○於民國97年01月15日死亡，經查其全體繼承人
    ，均已拋棄繼承，無法依民法第1177條選定遺產管理人，且
    被繼承人之配偶陳王貴登與子陳金坤、陳金鐔等人，均強烈
    表示不願意為財產管理人，以致聲請人之債權一直無法行使
    ，為保障權益，爰依據「未繼承登記不動產辦理強制執行聯
    繫要點」，狀請選任國有財產局為遺產管理人等語。
三、經查聲請人主張之事實，業據提出被繼承人丙○○之之戶籍
    謄本、繼承系統表、土地謄本、本院98年04月15日彰院賢家
    勇97年度繼429字第0980017045號函影本為證，並經本院依
    職權調取本院97年度繼字第224、227、310、429、456號拋
    棄繼承卷宗，經核無訛，聲請人之主張堪信屬實。
四、次查，本院審酌被繼承人丙○○之配偶陳王貴登年事已高，
    恐不堪勝任遺產管理之務，而乙○○為被繼承人丙○○之次
    子，50年10月02日生，其與被繼承人關係密切，被繼承人死
    亡時，又與被繼承人生前為同一戶籍地，此有戶籍謄本附於
    97 年度繼字第227號卷宗可稽，衡情對被繼承人陳幌森之債
    權債務關係應較他人清楚，且年紀又非老邁，應堪勝任遺產
    管理之務。至聲請人雖聲請選任國有財產局為遺產管理人，
    惟國有財產局對於此類繼承人均拋棄繼承之案件，向來無意
    願擔任遺產管理人，且國有財產局對於被繼承人丙○○生前
    財務狀況之了解程度，顯不如被繼承人丙○○自己之繼承人
    ，故由被繼承人丙○○自己之繼承人擔任遺產管理人較為適
    當。綜上，認本件選任乙○○為被繼承人丙○○之遺產管理
    人應為適當，並裁定如主文所示。
五、依非訟事件法第157條裁定如主文。
中    華    民    國    98    年    6     月    11    日
                  家事法庭      法  官  詹秀錦
以上正本係照原本作成
如對本裁定抗告須於裁定送達後10日內向本院提出抗告狀
中    華    民    國    98    年    6     月    11    日
                                書記官  顧嘉文


司法院資訊處製作；財團法人民間司法改革基金會備份。
